臺灣南投地方法院民事裁定
110年度監宣字第129號
聲  請  人  陳姿妤  

相  對  人  蔡懷霖  


關  係  人  蔡素貞  

上列聲請人對於相對人聲請監護宣告事件，本院裁定如下：
    主  文
一、宣告蔡懷霖（男，民國00年00月0日生，身分證統一編號：Z
    000000000號）為受監護宣告之人。
二、選定陳姿妤（女，民國00年0月00日生，身分證統一編號：Z
    000000000號）為受監護宣告人蔡懷霖之監護人。
三、指定蔡素貞（女，民國00年0月00日生，身分證統一編號：Z
    000000000號）為會同開具受監護宣告人蔡懷霖財產清冊之
    人。
四、程序費用由受監護宣告人蔡懷霖負擔。
    理  由
一、聲請意旨略以：聲請人陳姿妤為相對人蔡懷霖之姪女，相對
    人於民國73年5月16日因精神疾病（中度思覺失調症），致
    不能為意思表示或受意思表示，或不能辨識其意思表示之效
    果，相對人於現於衛生福利部草屯療養院接受照顧，爰依法
    請求對相對人為監護宣告，並選定聲請人為監護人，指定相
    對人之姊蔡素貞為會同開具財產清冊之人，倘認相對人未達
    監護宣告之程度，則請對相對人為輔助宣告等語。
二、按對於因精神障礙或其他心智缺陷，致不能為意思表示或受
    意思表示，或不能辨識其意思表示之效果者，法院得因本人
    、配偶、四親等內之親屬、最近一年有同居事實之其他親屬
    、檢察官、主管機關、社會福利機構、輔助人、意定監護受
    任人或其他利害關係人之聲請，為監護之宣告。又法院為監
    護之宣告時，應依職權就配偶、四親等內之親屬、最近一年
    有同居事實之其他親屬、主管機關、社會福利機構或其他適
    當之人選定一人或數人為監護人，並同時指定會同開具財產
    清冊之人。法院選定監護人時，應依受監護宣告之人之最佳
    利益，優先考量受監護宣告之人之意見，審酌一切情狀，並
    注意下列事項：一、受監護宣告之人之身心狀態與生活及財
    產狀況。二、受監護宣告之人與其配偶、子女或其他共同生
    活之人間之情感狀況。三、監護人之職業、經歷、意見及其
    與受監護宣告之人之利害關係。四、法人為監護人時，其事
    業之種類與內容，法人及其代表人與受監護宣告之人之利害
    關係。民法第14條第1項、第1111條第1項、第1111條之1分
    別定有明文。
三、經查，聲請人主張之事實，業據其提出同意書、親屬系統表
    、戶口名簿、戶籍謄本、中華民國身心障礙手冊、郵政存簿
    儲金簿、收支明細等件為證。復經本院函請衛生福利部草屯
    療養院就相對人之心神狀況為鑑定，結果略以：綜合相對人
    之過去生活史、疾病史、身體檢查、精神狀態檢查與心理評
    估結果，相對人之診斷為思覺失調症，受此疾病影響，相對
    人已達不能為意思表示或受意思表示，或不能辨識其意思表
    示之程度等語，有該院110年11月3日草療精字第1100011631
    號函檢送之精神鑑定報告書1份在卷足憑。是本院認相對人
    之精神狀態，已達不能為意思表示或受意思表示，且不能辨
    識其意思表示效果之程度，爰依法為監護之宣告。
四、關於選定監護人部分，查相對人之未婚、無子女，其父、母
    均已歿，最近親屬僅餘其姊蔡素貞，有聲請人所提戶籍謄本
    在卷可稽，而相對人前未訂有意定監護契約，有本院職權查
    詢之司法院意定監護契約管理系統資料在卷可參，而聲請人
    為相對人之姪女，其有意願擔任監護人一職，聲請人身心健
    康良好，目前任職會計，有正當職業及收入，且相對人之前
    就醫等事宜，亦由聲請人協助處理，業據聲請人具狀陳明在
    卷，再相對人之姊蔡素貞（即聲請人之母）亦同意由聲請人
    擔任相對人之監護人，有同意書在卷可佐。本院審酌上情，
    堪認由聲請人擔任相對人之監護人，應符合相對人之最佳利
    益，爰選定聲請人為相對人之監護人。
五、另就指定會同開具財產清冊之人部分，聲請人請求指定相對
    人之姊蔡素貞為會同開具財產清冊之人，已獲蔡素貞之同意
    ，有同意書在卷可稽，審酌蔡素貞為相對人之最近親屬，由
    其擔任相對人之會同開具財產清冊之人應無不妥，爰依法指
    定蔡素貞為會同開具財產清冊之人。
六、末按民法第1113條準用同法第1099條、第1109條之規定，監
    護開始時，監護人對於受監護人之財產，應依規定會同法院
    指定會同開具財產清冊之人，於2個月內開具財產清冊，並
    陳報法院；監護人於執行監護職務時，因故意或過失，致生
    損害於受監護人者，應負賠償之責。基上，於本裁定確定後
    ，監護人即聲請人對於受監護宣告人蔡懷霖之財產，應會同
    蔡素貞，於2個月內開具財產清冊，並陳報法院，附此敘明
    。
七、程序費用負擔之依據：家事事件法第164條第2項。
中　　華　　民　　國　　110 　年　　11　　月　　11　　日
                                臺灣南投地方法院家事法庭
                                          法  官  柯伊伶
以上正本係照原本作成。
如對本裁定抗告須於裁定送達後10日內向本院提出抗告狀，並應
繳納抗告費新臺幣1,000元整。
中　　華　　民　　國　　110 　年　　11　　月　　11　　日
                                          書記官  白淑幻